---
title: "Untitled"
output: html_document
date: "2024-06-18"
---

```{r setup, include=FALSE}
knitr::opts_chunk$set(echo = TRUE)
```

### Paquetes
```{r, warning=FALSE, message=FALSE}
library(tidyverse)
library(survey)
library(srvyr)
library(sampling)


U <- read_csv("Montevideo GR1.csv")
U=Montevideo_GR1


```




Analisis previo

```{r}

str(U)
summary(U)

# computamos totales de las variables y N
pop_total = U %>% summarise(Total_personas=sum(cant_personas),
                 Desocupados=sum(desocupados),
                 Ocupados=sum(ocuopados),
                 Pobres=sum(pobre),
                 N=n())
pop_total



```




1. Calcule el tamano de muestra para obtener un margen de error de ±3% a un 95%
de confianza para estimar cualquier proporcion poblacional. Asuma un efecto de
diseno de 1.5.

para el tamaño de la muestra ($n = \frac{Z^2 \cdot p \cdot (1-p)}{E^2}deff$)

```{r}

n = round((((1.96^2 * 0.5 * (1-0.5)) / 0.03^2) * 1.5 ),0)

```



2. Con el tamano de muestra calculado en el punto anterior, asigne el mismo por
estrato de forma optima, utilizando como variable auxiliar el ingreso del hogar.



```{r}



tam = U %>% group_by(estrato) %>% summarise(N=n(),
                                               tot_ing=sum(ingreso_hog),
                                               prom_ing=mean(ingreso_hog),
                                               sd_ig=sd(ingreso_hog),)

tam = tam %>% mutate(n_opt=round(n*N*sd_ig/sum(N*sd_ig)))

```





3.

```{r}

set.seed(1)

U= U %>% arrange(estrato)
sample = sampling::strata(U,
                          stratanames = c('estrato'),
                          size = tam$n_opt,
                          method='srswor',
                          description = TRUE)


sample = sampling::getdata(U,sample)


sample=as_tibble(sample)


U  %>% group_by(.,estrato,manzana)  %>%  count()

####################################


#Cantidad de hogares por estrato
U %>% count(estrato)

#Cantidad de hogares por UPM (Manzana)
(U   %>%  count(manzana) )

#Cantidad de personas por UPM (manzana)

U_upm =U   %>%  group_by(manzana)   %>% summarise(MOS=sum(n()))


#Primera etapa

#Vamos a seleccionar 5 viviendas de cada UPM seleccionada proporcional a la cantidad de personas

#Para el estrato 1

Estrato1 =  U   %>%  filter(,estrato==1)

#Cantidad de personas por UPM (manzana)

U_upm_estrato1 =Estrato1   %>%  group_by(manzana)   %>% summarise(MOS=sum(n()))

m=136/5 #La cantidad manzanas que vamos a sacar del estrato 1

#help(strata)

U_upm_estrato1= U_upm_estrato1 %>% arrange(manzana)

set.seed(1)

s_upm_1=sampling::strata(data=U_upm_estrato1,
                    stratanames = NULL,
                    size=m,
                    method='systematic',
                    pik=U_upm_estrato1$MOS)

s_upm_1 = getdata(U_upm_estrato1,s_upm_1) %>% 
  rename(prob_upm=Prob)


#Segunda etapa

U_usm_1 = U %>% left_join(s_upm_1 %>% select(manzana,prob_upm)) %>% filter(is.na(prob_upm)==FALSE)

set.seed(1)

U_usm_1= U_usm_1 %>% arrange(manzana)

s_1= sampling::strata(data=U_usm_1,
                    stratanames = 'manzana',
                    size=rep(5,m),
                    method='srswor')
s_1 = getdata(U_usm_1,s_1) %>% 
  rename(prob_usm=Prob)

Stratum

```

