---
title: "Untitled"
output: html_document
date: "2024-06-18"
---

```{r setup, include=FALSE}
knitr::opts_chunk$set(echo = TRUE)
```
#INTRODUCCIÓN

El objetivo de este proyecto es realizar estimaciones de diferentes parámetros a partir de varios de los metodos ya vistos en clase.
Para cumplir el objetivo la obtención de la muestra es una etapa clave, y para esta se comenzó seleccionando una muestra aleatoria de los hogares de Montevideo bajo un
diseño estratificado, por conglomerados y en dos etapas de selección. Siendo las UPM las manzanas y la USM los hogares.
Para la selección de las UPM y posteriormente las USM se combinaron diferentes diseños según lo pautado.
Finalmente, una vez obtenidas las muestras y las estimaciones se realizaron comparaciones obteniendo así diferentes conclusiones.



### Paquetes
```{r, warning=FALSE, message=FALSE}
library(tidyverse)
library(survey)
library(srvyr)
library(sampling)


U <- read_csv("Montevideo GR1.csv")

U=Montevideo_GR1


```




Analisis previo

```{r}

str(U)
summary(U)

# computamos totales de las variables y N
pop_total = U %>% summarise(Total_personas=sum(cant_personas),
                 Desocupados=sum(desocupados),
                 Ocupados=sum(ocuopados),
                 Pobres=sum(pobre),
                 N=n())
pop_total



```




1. Calcule el tamano de muestra para obtener un margen de error de ±3% a un 95%
de confianza para estimar cualquier proporcion poblacional. Asuma un efecto de
diseno de 1.5.

para el tamaño de la muestra: ($n = \frac{Z^2 \cdot p \cdot (1-p)}{E^2}deff$)


```{r}

n = round((((1.96^2 * 0.5 * (1-0.5)) / 0.03^2) * 1.5 ),0)

n

```



2. Con el tamano de muestra calculado en el punto anterior, asigne el mismo por
estrato de forma optima, utilizando como variable auxiliar el ingreso del hogar.



```{r}



tam = U %>% group_by(estrato) %>% summarise(N=n(),
                                               tot_ing=sum(ingreso_hog),
                                               prom_ing=mean(ingreso_hog),
                                               sd_ig=sd(ingreso_hog),)

tam = tam %>% mutate(n_opt=round(n*N*sd_ig/sum(N*sd_ig),0))

tamano= as.vector(tam %>% select(.,n_opt))

```





3.

```{r}


S=c()


#Cantidad de hogares por estrato
U %>% count(estrato)

#Cantidad de hogares por UPM (Manzana)
(U   %>%  count(manzana) )

#Cantidad de personas por UPM (manzana)

U_upm =U   %>%  group_by(manzana)   %>% summarise(MOS=sum(n()))


#Primera etapa

#Vamos a seleccionar 5 viviendas de cada UPM, cada UPM será seleccionada proporcional
#a la cantidad de personas



#Para el estrato 1

Estrato1 =  U   %>%  filter(,estrato==1)

#Cantidad de personas por UPM (manzana)

U_upm_estrato1 =U   %>%  filter(,estrato==1)   %>%  group_by(manzana)   %>% summarise(MOS=sum(n()))

m=tamano[["n_opt"]][1]/5 #La cantidad manzanas que vamos a sacar del estrato 1



#Acá ordené por MOS, en lugar de manzana
U_upm_estrato1 = U %>% filter(,estrato==1) %>%  group_by(manzana) %>% summarise(MOS=sum(n())) %>% arrange(MOS)



#Aquí estamos seleccionando la cantidad de manzanas del estrato
set.seed(1)

s_upm_1=sampling::strata(data=U_upm_estrato1,
                    stratanames = NULL,
                    size=m,
                    method='systematic',
                    pik=U_upm_estrato1$MOS)

s_upm_1 = getdata(U_upm_estrato1,s_upm_1) %>% rename(prob_upm=Prob)


#Segunda etapa
#Vamos a seleccionar mediante un diseño simple la cantidad de hogares dentro de las manzanas seleccionadas

U_usm_1 = U %>% left_join(s_upm_1 %>% select(manzana,prob_upm)) %>% filter(is.na(prob_upm)==FALSE)

U_usm_1= U_usm_1 %>% arrange(manzana)

set.seed(1)

s_1= sampling::strata(data=U_usm_1,
                    stratanames = 'manzana',
                    size=rep(5,m),
                    method='srswor')

s_1 = getdata(U_usm_1,s_1) %>% rename(prob_usm=Prob)

```




```{r}

#Intento de hacerlo con un for

Muestra = list("Estrato 1"=0,"Estrato 2"=0,"Estrato 3"=0,"Estrato 4"=0,"Estrato 5"=0)



for(i in 1:5) {
  
  
  #Primera etapa

#Vamos a seleccionar 5 viviendas de cada UPM, cada UPM será seleccionada proporcional
#a la cantidad de personas



#Para el estrato 1

m=round(tamano[["n_opt"]][i]/5,0) #La cantidad manzanas que vamos a sacar del estrato 

#Cantidad de personas por UPM (manzana)

#Acá ordené por MOS, en lugar de manzana
U_upm_estrato = U %>% filter(,estrato==i) %>%  group_by(manzana) %>% summarise(MOS=sum(n())) %>% arrange(MOS)



#Aquí estamos seleccionando la cantidad de manzanas del estrato
set.seed(1)

s_upm=sampling::strata(data=U_upm_estrato,
                    stratanames = NULL,
                    size=m,
                    method='systematic',
                    pik=U_upm_estrato$MOS)

s_upm = getdata(U_upm_estrato,s_upm) %>% rename(prob_upm=Prob)


#Segunda etapa
#Vamos a seleccionar mediante un diseño simple la cantidad de hogares dentro de las manzanas seleccionadas

U_usm= U %>% left_join(s_upm %>% select(manzana,prob_upm)) %>% filter(is.na(prob_upm)==FALSE)



U_usm= U_usm %>% arrange(manzana)

set.seed(1)

s= sampling::strata(data=U_usm,
                    stratanames = 'manzana',
                    size=rep(5,m),
                    method='srswor')

s = getdata(U_usm,s) %>% rename(prob_usm=Prob)
  

Muestra[[i]]=s
  
}

S = tibble::as_tibble(rbind(Muestra[[1]],Muestra[[2]],Muestra[[3]],Muestra[[4]],Muestra[[5]]))



```

4.

Calcule la estimacion puntual del $ingreso promedio$, $proporcion de hogares$ y $total de personas$,
a nivel de toda la poblaci´on. Para cada estimacion se debe computar:
error estandar (SE), coeficiente de variacion, efecto de diseno y los margenes de
error al 95%. Interprete los resultados.


```{r}

#Realizado sobre el total de S

S = S %>% mutate(prob_total=prob_upm*prob_usm,
                w=1/prob_total)


ps_pps= S %>% svydesign(ids=~manzana+ID,
                     weights=~w,
                     data=.)

#Otra opcion pero correcta?
ps_pps= S %>% svydesign(ids=~manzana+ID,
                        strata = ~estrato, 
                     weights=~w,
                     data=.)

#Totales

totales = as.data.frame(svytotal(~ingreso_hog+cant_personas+desocupados,ps_pps,deff=T))

N_gorro = sum(S$w)

#Estimadores

ingreso_gorro = totales[1,1]

cant_personas_gorro = totales[2,1]

desocupados_gorro = totales[3,1]


ingreso_promedio_gorro = ingreso_gorro/N_gorro

prop_desocupados_gorro = desocupados_gorro/N_gorro


estimadores = matrix(c(ingreso_promedio_gorro,cant_personas_gorro,prop_desocupados_gorro))


#estimadores= as.data.frame(matrix(ncol = 1,nrow = 3))


#Coeficientes de variacion

CV_ingreso_promedio_gorro = ingreso_promedio_gorro/totales[1,2]*100

CV_cant_personas_gorro = (cant_personas_gorro/N_gorro)/totales[2,2]*100


#Intervalo de confianza

confint(svytotal(~ingreso_hog+cant_personas+desocupados,ps_pps))




#Parametros

parametros = U %>% summarise(Ingreso_promedio=mean(ingreso_hog),
                 Cantidad_personas=sum(cant_personas),
                 Prop_hogares_desocupados=mean(desocupados))
parametros





++

########################
#Realizado por estratos#
########################


#Estrato1


S_1 = Muestra[[1]]  %>%  mutate(prob_total=prob_upm*prob_usm,
                w=1/prob_total)


ps_pps_1= S_1 %>% svydesign(ids=~manzana+ID,
                     weights=~w,
                     data=.)

Paramatro_estrato1 = as.data.frame(svytotal(~ingreso_hog+cant_personas+desocupados,ps_pps_1))

#Estrato2


S_2 = Muestra[[2]]  %>%  mutate(prob_total=prob_upm*prob_usm,
                w=1/prob_total)


ps_pps_2= S_2 %>% svydesign(ids=~manzana+ID,
                     weights=~w,
                     data=.)

Paramatro_estrato2 = as.data.frame(svytotal(~ingreso_hog+cant_personas+desocupados,ps_pps_2))

#Estrato3


S_3 = Muestra[[3]]  %>%  mutate(prob_total=prob_upm*prob_usm,
                w=1/prob_total)


ps_pps_3= S_3 %>% svydesign(ids=~manzana+ID,
                     weights=~w,
                     data=.)

Paramatro_estrato3 = as.data.frame(svytotal(~ingreso_hog+cant_personas+desocupados,ps_pps_3))

#Estrato4


S_4 = Muestra[[4]]  %>%  mutate(prob_total=prob_upm*prob_usm,
                w=1/prob_total)


ps_pps_4= S_4 %>% svydesign(ids=~manzana+ID,
                     weights=~w,
                     data=.)

Paramatro_estrato4 = as.data.frame(svytotal(~ingreso_hog+cant_personas+desocupados,ps_pps_4))


#Estrato5


S_5 = Muestra[[5]]  %>%  mutate(prob_total=prob_upm*prob_usm,
                w=1/prob_total)


ps_pps_5= S_5 %>% svydesign(ids=~manzana+ID,
                     weights=~w,
                     data=.)

Paramatro_estrato5 = as.data.frame(svytotal(~ingreso_hog+cant_personas+desocupados,ps_pps_5))

totales = as.numeric(Paramatro_estrato1$total+Paramatro_estrato2$total+Paramatro_estrato3$total+Paramatro_estrato4$total+Paramatro_estrato5$total)

totales

```




